【裁判字號】    95,裁,386
【裁判日期】    950227
【裁判案由】    土地增值稅
【裁判全文】
最  高  行  政  法  院  裁  定
                                     95年度裁字第00386號
抗  告  人  甲○○
            乙○○
上列抗告人因與相對人臺南縣稅捐稽徵處間土地增值稅事件，對
於中華民國94年4月29日高雄高等行政法院94年度訴字第217號裁
定提起抗告，本院裁定如下︰
    主  文
抗告駁回。
抗告訴訟費用由抗告人負擔。
    理  由
一、按抗告法院認抗告為不合法或無理由者，應為駁回抗告之裁
    定。次按「稅捐之稽徵，依本法之規定，本法未規定者，依
    其他有關法律之規定。」「於應送達處所不獲會晤應受送達
    人時，得將文書付與有辨別事理能力之同居人、受僱人或應
    送達處所之接收郵件人員。」稅捐稽徵法第1條及行政程序
    法第73條第1項分別定有明文。再按「納稅義務人對於核定
    稅捐之處分如有不服，應依規定格式，敘明理由，連同證明
    文件，依左列規定，申請復查：．．．」「納稅義務人對稅
    捐稽徵機關之復查決定如有不服，得依法提起訴願及行政訴
    訟。」「訴願之提起，應自行政處分達到或公告期滿之次日
    起30日內為之。」「訴願事件有左列各款情形之一者，應為
    不受理之決定：一、．．．二、提起訴願逾法定期間或未於
    第57條但書所定期間內補送訴願書者。」亦分別為稅捐稽徵
    法第35條第1項前段、第38條第1項、訴願法第14條第1項及
    第77條第2款所明定。
二、抗告意旨略謂：抗告人提起本件行政訴訟時，已依行政訴訟
    法第105條之規定，具狀敘明：(一)當事人。(二)起訴之聲明。
    (三)訴訟標的及其原因事實。暨附具復查、訴願決定書影本各
    乙紙，且於法定不變期間內提呈於原審法院。就程式上，皆
    無違誤，無行政訴訟法第107條第1項第10款之情事，詎原審
    法院竟以不備起訴要件為由裁定駁回抗告人之訴，忽視該條
    文之立法旨趣，曲解法條旨意，自難謂妥適。又抗告人因一
    時疏忽誤算訴願期間於93年11月19日始向相對人提出訴願，
    已逾法定不變期間1日，致遭訴願不受理。然抗告人已踐行
    訴願程序，且與前開條文之法定要件相符，抗告人自得依法
    向高等行政法院提起撤銷訴訟。再者，抗告人因訴願已逾越
    法定不變期間遭不受理，應視同抗告人喪失審級利益，原審
    法院未盡詳究，竟援引訴願決定，裁定駁回抗告人之訴，進
    而對實體上之主張拒不審理，致抗告人謀求行政救濟之權益
    ，殆盡喪失。為此，請求廢棄原裁定等語。
三、經查原裁定以：本件抗告人因土地增值稅事件，不服相對人
    新化分處以93年5月26日南縣稅新分一字第0930079029號函
    之處分，向抗告人補徵原免徵之土地增值稅新台幣5,758,23
    6元。遂向相對人申請復查，遭相對人以93年10月13日南縣
    稅法字第0930117210號復查決定書駁回，上開決定書業經抗
    告人乙○○之同居配偶林秀珠於93年10月19日代為收受，此
    有經林秀珠簽名之送達證書影本附於原處分卷內可稽，依上
    開行政程序法第73條第1項規定，本件處分書已為合法送達
    。因此，計算抗告人提起訴願之期間，應自93年10月20日起
    算（抗告人住居台南縣，並無在途期間可資扣除），應於同
    年11月18日（星期四）即已屆滿。然抗告人遲至93年11月19
    日始向相對人提起訴願，亦有經相對人蓋有收文日期戳之訴
    願書附於原處分卷可按。從而訴願決定以抗告人之訴願已逾
    法定不變期間，應不予受理，乃從程序上駁回其訴願，依法
    自無不合。抗告人復對之提起行政訴訟，即屬不備起訴要件
    ，自為法所不許等語為由，駁回抗告人在原審之訴。揆諸首
    開說明，認事用法均屬妥適，核無不合，是抗告意旨指摘原
    裁定違誤，求予廢棄，為無理由，應予駁回。又依行政訴訟
    法第4條提起撤銷訴訟，除法律另有規定（例如行政程序法
    第109條）外，應先踐行訴願程序，且該訴願之提起須為合
    法，始足當之。如訴願之提起不合法而遭不受理之決定者，
    即與未踐行訴願程序同。抗告人指稱其提起訴願雖因逾期而
    不合法，然應認其已踐行訴願程序而得提起撤銷訴訟云云，
    尚無可採，併予敘明。
四、依行政訴訟法第104條、民事訴訟法第95條、第78條、第85
    條第1項前段，裁定如主文。
中    華    民    國    95    年    2     月    27    日
                  第六庭審判長法  官  張  登  科
                              法  官  簡  朝  振
                              法  官  葉  百  修
                              法  官  高  秀  真
                              法  官  藍  獻  林
以  上  正  本  證  明  與  原  本  無  異
中    華    民    國    95    年    3     月    1     日
                              書記官  伍  榮  陞


司法院資訊處製作；財團法人民間司法改革基金會備份。
